【裁判字號】    89,上易,179
【裁判日期】    890215
【裁判案由】    傷害
【裁判全文】
臺灣高等法院刑事判決                            八十九年度上易字第一七九號
    上  訴  人  臺灣新竹地方法院檢察署檢察官
    被      告  乙○○
右列上訴人因被告傷害案件，不服臺灣新竹地方法院八十八年度易字第六八九號，中
華民國八十八年九月十五日第一審判決（起訴案號：臺灣新竹地方法院檢察署八十八
年度偵字第五五○九號）提起上訴，本院判決如左：
    主  文
原判決撤銷。
乙○○當場激於義憤而傷害人之身體，處拘役貳拾日，易以訓誡。
    事  實
乙○○於民國八十八年六月廿日上午九時左右，為遷建祖墳等相關事宜在新竹市十八
尖山觀音亭與堂兄甲○○發生爭執，因甲○○出言「（你母親）我睡到不要睡了、掀
褲裙哪有什麼」辱及其母，當場激於義憤，本於普通傷害之犯意與甲○○扭打，續以
杯子投擲甲○○，致甲○○左手瘀傷長、寬各三公分，右手亦因杯子擊中身旁石桌碎
片飛濺而造成長三點五公分之撕裂傷一處。經甲○○告訴，由新竹市警察局第二分局
移送臺灣新竹地方法院檢察署偵查起訴。
    理  由
一前述傷害事實，業經證人楊清隆、陳進財在原審證述屬實，與告訴人指訴受傷經過
  相符，並有卷附驗傷診斷書可為佐證。被告不否認於上述時、地因告訴人辱罵其母
  憤而出手扭打，雖其否認蓄意擲杯傷人，辯稱僅將杯子摔摜地面、不知緣何割傷告
  訴人云云，但其以杯子投向告訴人時，雙方之間尚有相當距離，若僅意在持杯摜地
  ，當不致於飛抵告訴人身側，從而告訴人右手受傷之結果，應不違被告出手擲杯時
  之本意。事證明確，犯行已可認定。
二告訴人為被告之堂兄，對被告之母即為子侄晚輩，竟公然出言辱罵尊長，非但涉及
  妨害名譽刑章，並且重違人倫，客觀上顯然違反正義，足以激起一般人無可容忍之
  憤怒。被告激於義憤，當場傷害告訴人之身體，應論以刑法第二百七十九條前段之
  罪名（參照最高法院廿四年上字第二二四六號判例）。檢察官依據同法第二百七十
  七條第一項普通傷害罪訴請處斷，尚有未合，起訴法條應予變更。原審予以論罪科
  刑，雖非無見，但於審判期日訊明被告人別之後，未依刑事訴訟法第二百八十六條
  、第二百八十七條命檢察官陳述起訴要旨暨就受理起訴事實訊問被告，逕行調查證
  據並即進行辯論結案（原審卷第九頁至第十二頁），所踐行之訴訟程序已非適法，
  又誤認告訴人出言辱犯長上與被告所成立之犯罪無關而仍論以普通傷害罪名，亦有
  未洽。檢察官據告訴人聲請提起上訴指摘原判決量刑過輕，雖非可取，但原判決既
  有可議，即屬無可維持，應由本院撤銷改判。審酌被告因告訴人言語乖戾，一時激
  憤出手傷人，對被害人造成損害程度尚非輕微，所採以暴力手段雖屬不足為訓，但
  究係出於道義上顯可宥恕之動機觸法，衡情非無可原等一切情狀，認宜量處如主文
  所示之拘役，並諭知易以訓誡，以示矜恤。
三依刑事訴訟法第三百六十九條第一項前段、第三百六十四條、第二百九十九條第一
  項前段、第三百條，刑法第二百七十九條前段、第四十三條，罰金罰鍰提高標準條
  例第一條前段，判決如主文。
本案經檢察官劉靜婉到庭執行職務。
中    華    民    國    八十九    年       二       月       十五       日
                            臺灣高等法院刑事第十五庭
                                審判長法  官  劉  叡  輝
                                      法  官  黃  瑞  華
                                      法  官  林  勤  綱
右正本證明與原本無異。
不得上訴。
                                      書記官  陳  啟  文
中    華    民    國    八十九    年       二       月       十七       日
附錄本案論罪科刑法條全文
刑法第二百七十九條前段：
當場基於義憤犯前二條之罪者，處二年以下有期徒刑、拘役或一千元以下罰金。


司法院資訊處製作；財團法人民間司法改革基金會備份。
